臺灣高等法院刑事判決
108年度上易字第2402號
上訴人  姜智鈞
即被告          
              
上列上訴人即被告因違反毒品危害防制條例案件，不服臺灣宜蘭
地方法院108年度易字第396號，中華民國108年11月7日第一審判
決（聲請簡易判決處刑案號：臺灣宜蘭地方檢察署107年度毒偵
字第1044、1128號）提起上訴，判決如下：
    主  文
上訴駁回。
    理  由
一、本院審理結果，認第一審以被告甲○○犯施用第二級毒品罪，
    2罪，均累犯，分別判處有期徒刑5月、4月，定應執行刑有
    期徒刑8月，如易科罰金，均以新臺幣1千元折算1日及沒收
    宣告，認事用法均無不當，應予維持，並引用附件原判決記
    載之犯罪事實、證據及理由。
二、上訴意旨略以：為警查獲當時並未搜到毒品，警方強迫驗尿
    。犯罪事實（二）符合自首要件，請求從輕量刑。
三、駁回上訴維持原判決之理由：
（一）所辯違法搜索、尿液採驗過程違反法定程序，均與事實不
      相符，已經原審調查審理，詳細論駁。
（二）量刑輕重屬於法院職權行使。原判決犯罪事實（二）已經
      原審認定符合「得」減輕刑罰之自首要件，並且已引用刑
      法第62條前段規定減輕其刑。
（三）所犯二罪均構成累犯，具有法定加重刑罰事由，原審斟酌
      刑法第57條所列科刑審酌事項，量定刑罰，並無不當。被
      告上訴求為更輕處刑，核無理由，應予駁回。
四、被告甲○○於審理期日未在監在押，經合法傳喚，無正當理由
    未到庭，不待陳述直接判決。
據上論斷，依刑事訴訟法第368條、第373條、第371條，判決如
主文。
本案經檢察官劉惟宗聲請簡易判決處刑，檢察官侯名皇到庭執行
職務。
中    華    民    國    109   年    1     月    22    日
                    刑事第二庭  審判長法  官  周盈文
                                      法  官  錢建榮
                                      法  官  郭豫珍
以上正本證明與原本無異。
不得上訴。
                                      書記官  高楚安
中    華    民    國    109   年    1     月    30    日

附件：原判決
臺灣宜蘭地方法院刑事判決              108年度易字第396號
公  訴  人  臺灣宜蘭地方檢察署檢察官
被      告  甲○○  男  31歲（民國00年00月00日生）
                    身分證統一編號：Z000000000號
                    住宜蘭縣○○鄉○○路○段000號
上列被告因違反毒品危害防制條例案件，經檢察官聲請簡易判決
處刑（107 年度毒偵字第1044號、第1128號），本院認不應以簡
易判決處刑（108 年度簡字第499 號），改依通常程序審理，茲
判決如下：
    主  文
甲○○施用第二級毒品，累犯，處有期徒刑伍月，如易科罰金，
以新臺幣壹仟元折算壹日；又施用第二級毒品，累犯，處有期徒
刑肆月，如易科罰金，以新臺幣壹仟元折算壹日。應執行有期徒
刑捌月，如易科罰金，以新臺幣壹仟元折算壹日。
扣案電子磅秤壹個沒收。
    犯罪事實
一、甲○○前於民國104 年間因施用毒品案件，經臺灣宜蘭地方
    檢察署檢察官以104 年度毒偵字第1098號為附命完成戒癮治
    療緩起訴處分確定，緩起訴期間自105 年8 月18日起至107
    年8 月17日止，惟甲○○於緩起訴期間內故意更犯有期徒刑
    以上刑之罪，經臺灣宜蘭地方檢察署檢察官以106 年度撤緩
    字第131 號撤銷緩起訴處分並提起公訴，經本院以107 年度
    簡字第935 號判處有期徒刑2 月確定。猶不知慎行，基於施
    用第二級毒品甲基安非他命之各別犯意，分別為下列犯行：
（一）於107 年8 月11日19時許在宜蘭縣○○鄉○○路○段000
      號住處內，以將甲基安非他命置於玻璃球內燒烤吸食煙霧
      之方式，施用第二級毒品甲基安非他命一次。嗣於107年8
      月12日20時40分許在宜蘭縣○○鎮○○○路000 號前，因
      違反交通規則而為警攔查，經警徵得其同意後查看機車車
      廂，當場扣得電子磅秤1 個及玻璃玻1 支等物，警方旋將
      其帶返警局並於同月13日凌晨1 時32分許採其尿液送驗，
      鑑驗結果呈安非他命及甲基安非他命之陽性反應。
（二）於107 年8 月28日在宜蘭縣礁溪鄉瑪僯路鐵皮工廠附近，
      以將少量甲基安非他命放置自製玻璃球內燃燒產生煙霧吸
      食方式，施用第二級毒品甲基安非他命一次。嗣其因另案
      經臺灣宜蘭地方檢察署發布通緝，於107 年8 月31日17時
      45分許在宜蘭縣○○鄉○○路○段000 號前為警緝獲，其
      於該日為警詢問時，在其施用毒品犯行被發覺前，主動向
      警方自首其施用毒品之犯行，經警採集其尿液送驗，鑑驗
      結果呈安非他命及甲基安非他命之陽性反應。
二、案經宜蘭縣政府警察局羅東分局、礁溪分局報告臺灣宜蘭地
    方檢察署檢察官偵查後聲請簡易判決處刑。
    理  由
壹、程序方面：
一、被告辯以：警方於107 年8 月12日在沒有搜索票及未徵得其
    同意情形下，非法搜索機車車廂，嗣後將其帶至警局後，又
    不斷騷擾及威脅，甚至扣留手機，並要求其採尿，本件警方
    乃係違法採證云云。惟查：
（一）按搜索，經受搜索人出於自願性同意者，得不使用搜索票
      。但執行人員應出示證件，並將其同意之意旨記載於筆錄
      ，刑事訴訟法第131 條之1 定有明文。此所謂「自願性」
      同意，係指同意必須出於同意人之自願，非出自於明示、
      暗示之強暴、脅迫。法院對於證據取得係出於同意搜索時
      ，自應審查同意之人是否具同意權限，有無將同意意旨記
      載於筆錄由受搜索人簽名或出具書面表明同意之旨，並應
      綜合一切情狀包括徵求同意之地點、徵求同意之方式是否
      自然而非具威脅性、同意者主觀意識之強弱、教育程度、
      智商、自主之意志是否已為執行搜索之人所屈服等加以審
      酌判斷；再其徵詢及同意之時機，祇須在搜索開始之前表
      明為已足，非謂受搜索人必須先行填具自願受搜索同意書
      ，方得進行搜索，自無許受搜索人事先同意，卻因遭搜出
      不利之證物，遲於審判中指稱自願性搜索同意書之出具，
      係在搜索完成之後，翻言並非事先同意（最高法院99年度
      台上字第2269號判決意旨參照）。經查，警方於107 年8
      月12日20時40分許執行巡邏勤務時，在宜蘭縣○○鎮○○○路0
      00 號前，因見被告騎乘機車未戴安全帽，上前實施盤查
      ，因被告為列管毒品人口，警方遂與被告攀談，詢問被告
      有無施用毒品，惟被告言語支吾，再問被告有無帶違禁品
      ，被告摸摸口袋，沒有東西，機車車廂是被告自行打開，
      警方徵得其同意後始進行搜索，並於機車車廂內查扣電子
      磅秤及玻璃球，被告並配合警方調查於同日在羅東分局開
      羅派出所製作調查筆錄等情，為證人即現場執行搜索員警
      曾偉豪於審理時具結證述無誤（見本院卷第61頁至第62頁
      ）。並有被告本人親簽自願受搜索同意書、警詢筆錄（見
      警羅卷第5 頁、第1 頁至第4 頁）附卷可憑，足見警方於
      搜索被告當時固無搜索票，惟係取得被告同意後才對其進
      行搜索，難認有違法搜索之情形。
（二）被告另辯以警方採尿程序並不合法云云，惟依被告親自簽
      名之警詢筆錄記載：「（問：經本所提供之乾淨空瓶所採
      集之尿液，是否為你同意親自排放並封瓶捺印？）是。」
      （見警羅卷第4 頁），此與本院勘驗該次警詢筆錄內容：
      「〈00：25：26〉男警問：『…等下提供乾淨空瓶內裝盛尿液
      ，同意？是否為你親自洗滌排放並當你面前封緘，這個要
      給你採的吼，知道嗎？』被告答：嗯。」（見本院卷第77
      頁）相符，被告於偵查檢察事務官詢問時亦供稱：「（問
      ：尿液是否由你親自排放、注入、封緘？對警方採尿過程
      有無意見？）我有同意，我是因為沒尿意，所以才在凌晨
      1 時許排尿，我排尿在瓶子裡然後上蓋，交給警察。」（
      見毒偵1044號卷第43頁）。顯示被告係出於自由意志同意
      採尿，警察於製作筆錄及採尿過程均未對被告施以強暴、
      脅迫，難認採尿有何違法情事，被告此部分所辯，亦不可
      採。
（三）被告既因警方執行搜索而發現機車車廂內有電子磅秤及玻
      璃球吸食器，其中電子磅秤部分經初步鑑驗結果，含有微
      量安非他命陽性反應，此有毒品初步鑑驗報告單附卷為證
      （見警羅卷第10頁），則警方因查扣前開電子磅秤、玻璃
      球，並基於偵查犯罪職權，認被告有施用毒品之嫌疑，而
      對被告要求採驗尿液，程序上並無不法。況警方確有徵得
      被告同意始為其採集尿液乙節，已詳述如前，則被告於10
       7 年8 月13日凌晨1 時32分許採集尿液所製作之尿液採
      驗作業管制紀錄表，及該尿液送驗後所取得之慈濟大學濫
      用藥物檢驗中心檢驗總表（見警羅卷第12頁至第13頁），
      暨扣得電子磅秤、玻璃球吸食器等非供述證據，並無證據
      證明係公務員違背法定程序所取得，亦無顯不可信之情況
      ，且經本院於審理期日提示予檢察官、被告為合法調查，
      均得作為本判決之證據。
二、被告另辯以：警方於107 年8 月31日告訴其即將入監，必須
    要做尿液檢驗，並沒有徵得其同意，就採集其尿液送驗，該
    次採尿程序亦不合法云云。惟經本院會同被告、檢察官當庭
    勘驗107 年8 月31日礁溪分局四城派出所警詢筆錄光碟結果
    所示，警方於製作筆錄時先係告知被告因涉犯毒品危害防制
    條例案件，經臺灣宜蘭地方檢察署及本院發布通緝，復詢問
    被告「通緝期間有無再犯其他案件？」、「最後一次施用毒
    品是在什麼時候？」，被告聞言後即自白「前幾天有在礁溪
    鄉瑪僯路鐵皮工廠附近，以玻璃球燒烤產生煙霧方式，施用
    安非他命」等語，其後復詢問被告是否同意採集尿液送驗，
    暨警方提供乾淨空瓶，請被告親自排放、捺指印，惟被告僅
    回稱「蛤？」、「喔，瞭解」、「嗯」等語，並無任何反對
    之意思（見本院卷第82頁至第86頁），可見被告確實同意採
    尿；甚且，警方於被告採尿前，已因被告自白，有相當理由
    認為採集被告尿液得作為犯罪之證據，依刑事訴訟法第205
    條之2 規定，對於經逮捕到案之被告，本得違反其意思採尿
    。故本件尿液採驗過程亦無違反法定程序，則被告於107 年
    8 月31日19時40分許採集尿液所製作之尿液採驗作業管制紀
    錄表，及該尿液送驗後所取得之慈濟大學濫用藥物檢驗中心
    檢驗總表（見警礁卷第6 頁、第8 頁）等非供述證據，既經
    本院於審理期日提示予檢察官、被告為合法調查，自得作為
    本判決之證據；被告辯稱該次採尿過程不合法云云，亦不可
    採。
貳、實體部分：
一、認定事實所憑證據及理由：
（一）上揭施用毒品之事實，業據被告於警詢、偵查時坦認不諱
      （見警羅卷第3 頁、警礁卷第4 頁背面、偵卷第44頁），
      並有自願受搜索同意書、宜蘭縣政府警察局搜索扣押筆錄
      、扣押物品目錄表、扣押物品清單、尿液採驗作業管制紀
      錄表、慈濟大學濫用藥物檢驗中心檢驗總表、毒品初步鑑
      驗報告單，暨扣案被告所有電子磅秤、玻璃球吸食器可佐
      ，是被告前開自白核與事實相符，應堪採信。被告於審理
      時否認有施用毒品之犯行，惟此與被告於107 年8 月13日
      、107 年8 月31日排放所採集之尿液送驗結果，均呈安非
      他命、甲基安非他命陽性反應之事證不符，可見被告所辯
      不足採信。
（二）聲請簡易判決處刑意旨認被告就犯罪事實一之（一）部分
      係在宜蘭縣羅東鎮某處與真實姓名不詳之成年人共同施用
      ，惟依被告於警詢時供述：「我於107 年8 月11日晚上19
      時許在家中（宜蘭縣○○鄉○○路○段000 號）施用第二級毒
      品安非他命。」等語（見警羅卷第3 頁），堪認被告此次
      施用毒品並無與不詳姓名之成年人共同犯之，且施用地點
      亦非在宜蘭縣羅東鎮，爰依法予以更正。另聲請簡易判決
      處刑意旨就犯罪事實一之（二）部分，認被告係於10 7 
      年8 月28日在不詳地點，以不詳方式，施用第二級毒品甲
      基安非他命一次，惟被告於107 年8 月31日警詢筆錄時已
      坦承施用毒品地點係在「宜蘭縣礁溪鄉瑪僯路鐵皮屋內」
      ，以「將少量安非他命放置自製玻璃球內燃燒產生煙霧吸
      食」方式施用（見警礁卷第4 頁背面），爰更正該次施用
      毒品之地點、方式如前。
（三）被告前因施用毒品案件，經檢察官為附命完成戒癮治療之
      緩起訴處分，復因施用毒品案件，經檢察官聲請簡易判決
      處刑，並撤銷上開緩起訴處分，嗣經本院判處罪刑確定等
      情，則有其臺灣高等法院被告前案紀錄表在卷足憑，故其
      本次再度施用毒品，已非「初犯」或「5 年後再犯」等毒
      品危害防制條例所定得施以觀察勒戒、強制戒治等醫療戒
      斷處遇之情況，應科處刑罰，故檢察官聲請簡易判決處刑
      自屬適法。綜上，本件事證明確，被告犯行洵堪認定，應
      依法論科。
二、論罪科刑：
（一）本件被告所為，均係犯毒品危害防制條例第10條第2 項施
      用第二級毒品罪。被告為供己施用第二級毒品而持有第二
      級毒品甲基安非他命之低度行為，均為施用毒品之高度行
      為所吸收，不另論罪。被告所犯上開二罪間，犯意各別、
      行為互殊，應予分論併罰。
（二）被告前因施用毒品案件，經本院以106 年度簡字第730 號
      判決判處有期徒刑3 月、6 月，應執行有期徒刑8 月，復
      經其提起上訴，再經本院以106 年度簡上字第69號判決上
      訴駁回確定，嗣於107 年5 月30日易科罰金執行完畢。此
      有臺灣高等法院被告前案紀錄表在卷可按，是其於有期徒
      刑執行完畢後5 年內故意再犯本件有期徒刑以上之二罪，
      均為累犯。再參照司法院大法官釋字第775 號解釋意旨，
      被告前已有多次施用毒品犯行，罪質相同，足見行為人有
      特別惡性，對於刑罰反應力薄弱，應依刑法第47條第1 項
      之規定，均依法加重其刑。另被告就如犯罪事實一（二）
      施用第二級毒品犯行，係因另案經臺灣宜蘭地方檢察署及
      本院發布通緝，於107 年8 月31日17時45分許在宜蘭縣○○
      鄉○○路○段000 號前為警緝獲，被告於該日為警詢問時，
      在其本次施用毒品犯行被發覺前，主動向警方坦承其施用
      毒品之犯行，並配合警方採集其尿液送驗等事實，有該次
      警詢筆錄附卷可參，則被告於有偵查犯罪職權之公務員未
      發覺其犯行前，主動坦承該次犯行而願受裁判，合於自首
      規定，爰依刑法第62條前段規定減輕其刑，並依法先加後
      減之。
（三）爰審酌被告曾有多次施用毒品之前科仍不知戒除，再犯本
      件施用毒品案件，其行固不可取，且其犯後一度坦承犯行
      ，惟於審理時否認之態度，惟慮及被告所犯乃戕害自己身
      心健康，尚未危及他人，尤其此類「施用毒品」之行為人
      而言，毒品危害防制條例之立法目的亦非重在嚴懲，而係
      重在彼等「病患性」行為之矯治；兼衡量被告最近一次犯
      施用毒品案件，經本院於107 年度簡字第1114號判決判處
      有期徒刑3 月，暨被告到庭自承高中畢業智識程度，現無
      業、未婚之生活經濟狀況（見本院卷第90頁），暨其素行
      、犯罪動機等一切情狀，就其所犯二次施用第二級毒品罪
      ，分別量處如主文所示之刑暨定應執行之刑，併均諭知易
      科罰金之折算標準，以期相當。
三、沒收部分：扣案電子磅秤1 個為被告所有，業據被告陳明在
    卷，且經警方初步鑑驗結果，其上含有微量之安非他命，有
    毒品初步鑑驗報告附卷可參（見警羅卷第10頁），此應係供
    被告犯本件施用毒品罪所用之物，依刑法第38條第2 項前段
    規定，諭知應予沒收。至扣案玻璃球1 支係全新乾淨而未曾
    使用即遭扣案（見警羅卷第2 頁警詢筆錄所載），雖亦屬被
    告所有，惟非屬違禁物，亦非被告犯本件施用毒品所用之物
    ，故不予宣告沒收。
據上論斷，應依刑事訴訟法第452 條、第299 條第1 項前段，毒
品危害防制條例第10條第2 項，刑法第11條前段，第41條第1 項
前段、第8 項、第47條第1 項、第62條前段、第51條第5 款、第
38條第2 項前段，判決如主文。
本案經檢察官劉惟宗聲請簡易判決處刑，檢察官黃育仁到庭執行
職務。
中    華    民    國   108    年    11    月    7     日
                  刑事第三庭法  官  游欣怡
以上正本證明與原本無異。
如不服本判決應於收受本判決後10日內向本院提出上訴書狀，並
應敘述具體理由。若未敘述理由者，應於上訴期間屆滿後20日內
向本院補提理由書狀(均須按他造當事人之人數附繕本)。

                            書記官  洪明媚

中    華    民    國   108    年    11    月    7     日
附錄本案論罪科刑法條：
毒品危害防制條例第10條
施用第一級毒品者，處 6 月以上 5 年以下有期徒刑。
施用第二級毒品者，處 3 年以下有期徒刑。